【裁判字號】    90,台上,3818
【裁判日期】    900621
【裁判案由】    違反槍砲彈藥刀械管制條例
【裁判全文】
最高法院刑事判決                                九十年度台上字第三八一八號
    上  訴  人  甲○○
    選任辯護人  張雯峰律師
                奚淑芳律師
右上訴人因違反槍砲彈藥刀械管制條例案件，不服台灣高等法院台南分院中華民國八
十八年三月二十四日第二審判決（八十八年度上訴字第一一四號，起訴案號：台灣嘉
義地方法院檢察署八十七年度偵字第四二三六號），提起上訴，本院判決如左：
    主  文
原判決撤銷，發回台灣高等法院台南分院。
    理  由
本件原判決認定上訴人甲○○未經許可，於民國八十七年六月間，在嘉義市○○路四
一六巷十一號住處，擅自改造其購自嘉義市○○路統一玩具店之模型槍一支，尚未改
造成具殺傷力之前，即於八十七年七月十六日下午二時四十分許，在上開住處為警查
獲，並扣得上訴人所有供改造用之轉輪槍身一組（含轉輪）、槍管一支、預備供改造
之槍身二支、滑套一個、彈匣二個、護手（木）二個、彈簧一個、扳機一個、子彈十
顆（未具殺傷力）、改造工具一批、鋼珠四十七顆、槍雜誌一本及鋼管一支等情，因
而撤銷第一審科刑之判決，改判論處上訴人未經許可，擅自改造模型槍未遂罪刑（累
犯），固非無見。
惟查(一)科刑判決書其宣示之主文，與所載之事實及理由必須互相適合，否則即屬理由
矛盾，其判決當然為違背法令。原判決於事實欄載明上訴人改造模型槍枝一把，並於
主文中論處上訴人未經許可，擅自改造模型槍未遂罪刑，但於理由欄則引述內政部警
政署刑事警察局鑑定函謂「另一支槍身認係仿轉輪手槍製造之玩具手槍之槍身，其轉
輪內之阻鐵已車通」等語，其主文之宣示與事實、理由之記載前後齟齬，自難認為適
法。(二)刑法第三十八條第一項第二款明定：供犯罪所用或供犯罪預備之物，且屬於被
告所有者，得諭知沒收。原判決載明扣案之子彈十顆不具殺傷力，但為上訴人供改造
模型槍枝預備之物，依刑法第三十八條第一項第二款之規定宣告沒收，但就該等不具
殺傷力之子彈如何係供犯罪預備之物，未於理由中詳加說明，自有理由不備之違誤。
(三)原判決係依內政部警政署刑事警察局八十七年八月二十八日（八七）刑鑑字第六一
六七六號函認定送鑑之槍枝一支之槍身係仿轉輪手槍製造之金屬玩具手槍之槍身，其
轉輪內之阻鐵已車通，槍管一支，係玩具手槍之槍管，業已拆除槍管內之阻鐵，均認
有改造之情形等語。但證人范進財證稱：其為槍枝製造商，但不知上訴人購買何種槍
枝，其生產之槍管，槍身靠一根螺絲組合，若取下螺絲，槍管、槍身即告分離，阻鐵
、螺絲均可卸下，一旦螺絲被取下，槍枝即呈故障狀態，以防止改造等語（詳原審卷
五十三頁反面），且依上訴人提出范進財取得之新型第一一三一二一號專利證書及中
華民國專利公報載明，上開專利之特徵在於：「以槍管之結合部插置入套合部內部，
並使卡掣凸塊和缺槽形成配合，再藉由一螺絲由螺合孔，螺孔將槍身和槍管成懸吊式
結合，而可達到防止玩具槍被改造使用之目的」（詳同卷七十五頁、七十六頁），原
審未審視該槍管之阻鐵是否係因螺絲拆除而呈現無阻鐵狀，抑或構成槍身之阻鐵事後
經人工除去，亦未提示扣案之槍枝命該證人辨識，以查明槍枝是否為該證人所生產，
及阻鐵之構造情形，調查職責，尚有未盡。上訴意旨指摘原判決不當，尚非全無理由
，應認有撤銷發回更審之原因。
據上論結，應依刑事訴訟法第三百九十七條、第四百零一條，判決如主文。
中      華      民      國     九十     年      六      月    二十一    日
                              最高法院刑事第九庭
                                  審判長法官  莊  登  照
                                        法官  洪  明  輝
                                        法官  黃  一  鑫
                                        法官  魏  新  和
                                        法官  林  秀  夫
      右正本證明與原本無異
                                              書  記  官
中      華      民      國     九十     年      六      月    二十九    日


司法院資訊處製作；財團法人民間司法改革基金會備份。
